臺灣高等法院民事裁定　九十一年度抗更(一)字第三○號
　　抗　告　人　　丙○○
　　抗　告　人　　乙○○
　　代　理　人　　張珍宜
右抗告人因與甲○○間拍賣質物事件，對於中華民國九十一年二月一日臺灣臺北地方
法院九十一年度拍字第五四號裁定提起抗告，經最高法院發回，本院裁定如左：
    主　　　文
抗告駁回。
抗告及發回前程序費用由抗告人負擔。
    理　　　由
一、按質權人於債權已屆清償期而未清償者，得拍賣質物，就其賣得價金而受清償，
    民法第八百九十三條第一項定有明文，而上開關於動產質權之規定，並依同法第
    九百零一條為權利質權所準用；次按質權人不自行拍賣，而聲請法院拍賣質物，
    法院亦可為許可之裁定（最高法院五十二年台抗字第一二八號判例參照）。
二、本件相對人主張：伊於民國（下同）八十九年十月間曾借貸陳謙吉（豐證券股
    份有限公司董事長兼總經理，該公司下稱豐公司）新台幣（下同）四千萬元，
    陳謙吉同時交付同額支票為憑證，並交付抗告人丙○○、乙○○二人及陳炳東各
    如台灣台北地方法院（下稱台北地院）九十一年度拍字第五四號裁定附表（下稱
    附表）一、二、三所示經該三人蓋妥印鑑章背書之記名股票以設質。嗣陳謙吉所
    交付之支票竟遭退票，面額合計達三千四百三十萬元，其債權已屆清償期而未受
    清償，為此依民法第八百九十三條第一項之規定向台北地院聲請准予拍賣相對人
    二人及陳炳東（未聲明不服）如附表一、二、三所示之股票等情，聲請拍賣質物
    ，原裁定依首揭規定予以准許，經核並無不合。
三、抗告意旨略以：(一)兩造間並無設定質權之同意。(二)伊並無交付股票予相對人之意
    思表示。(三)相對人既由陳謙吉持上開附表一、二所示之股票以設定質權，但該股
    票並無經由陳謙吉背書或以相對人為被背書人之記載，依民法第九百零八條之規
    定，即難認已生質權設定之效力，相對人據以聲請拍賣該股票，自非合法，求為
    將原法院上述裁定關於伊之部分予以廢棄，改裁定駁回相對人之聲請等語。
四、按質權以記名證券為標的物者，除交付該證券外，並應依背書方法為之，固為民
　　法第九百零八條所明定。惟設質之背書應如何記載，法並無明文，解釋上自可比
　　照票據法規定之背書方法辦理。舉凡由出質人（背書人）在證券之背書記載質權
　　人（被背書人）之姓名，並由出質人簽名（即票據法第三十一條第二項之記名背
　　書），或不記載質權人之姓名，而僅由出質人在證券背書簽名（即票據法第三十
　　一條第三項之空白背書）為之，應均生合法背書之效力。
五、查相對人所持有經抗告人二人蓋妥印鑑章背書之附表一、二所示記名股票，依上
    說明，並不因該背書未記載相對人為被背書人（質權人）而失其效力。且質權以
    有價證券為標的物者，該出質之標的物可由債務人或第三人提供，出質人並不以
    債務人為限，觀之民法第九百零一條準用第八百八十四條規定自明。本件相對人
    執有附表一、二所示上開股票雖由債務人陳謙吉所交付，但查抗告人於該股票背
    面蓋妥其股票印鑑章背書並交付蓋妥抗告人印章之股票過戶通知書暨委託書，有
    卷附股票及該股票轉讓過戶通知書及委託書在卷可憑（見原法院卷第二○－三一
    頁及外放證物），依上說明，縱債務人陳謙吉非以出質人兼債務人身分交付該股
    票，亦不因該股票背面未經債務人陳謙吉背書即謂其質權設定不生效力。從而，
    抗告人在附表一、二所示股票背書並交付股票，再由陳謙吉持向相對人借款，顯
    係抗告人以提供質權標的物之第三人身分（即出質人）而背書交付該股票，甚為
    灼然。抗告論旨指摘原裁定不當，求予廢棄，為無理由，應予駁回。
六、爰裁定如主文。
中　　 　華 　　　民　 　　國 　九　十　一　　年　　十　　月　　十五  　日
                      　臺灣高等法院民事第十庭
                                    　  審判長法　官   林 敬 修
                                              法　官   黃 騰 耀
                                              法　官   劉 勝 吉
右正本係照原本作成。
不得抗告。
中　　　華　　　民　　　國　　九十一　　年　　　十　　　月　　十六　　　日
　　　　　　　　　　　　　　　      　　　　　書記官   李 翠 齡
